【裁判字號】    94,訴,636
【裁判日期】    950227
【裁判案由】    公共危險
【裁判全文】
臺灣士林地方法院刑事判決               94年度訴字第636號
公  訴  人  臺灣士林地方法院檢察署檢察官
被      告  甲○○
                    （另案在台灣台北監獄執行中）
指定辯護人  本院公設辯護人姜惠如
上列被告因公共危險案件，經檢察官提起公訴（94年度偵續字第
29號），本院判決如下：
    主  文
甲○○無罪。
    理  由
一、公訴意旨如起訴書所載（如附件）。
二、按犯罪事實應依證據認定之，無證據不得認定其犯罪事實；
    又不能證明被告犯罪者，應諭知無罪之判決，刑事訟訴法第
    154 條第2 項、第301 條第1 項分別定有明文。次按認定犯
    罪事實所憑之證據，無論直接或間接證據，其為訴訟上之證
    明，須達於通常一般之人均不致有所懷疑，而得確信其為真
    實之程度者，始得據為有罪之認定，倘其證明尚未達到此一
    程度，而有合理之懷疑存在時，尚難為有罪之認定基礎，最
    高法院76年臺上字第4986號著有判例可資參照。
三、公訴意旨認被告甲○○涉有公共危險罪嫌，無非以證人丙○○（起訴書誤為陳秀珠）、丁○○之證述及現場照片等為論
    據。訊據被告堅詞否認有何放火犯行，辯稱：伊與丙○○、
    丙○○之弟乙○○等人相識並無仇怨，92年9 月17日凌晨5
    時40分伊在家睡覺，並未至丙○○住處丟汽油彈等語。經查
    ：
    (一)起訴書所引證據，其中現場照片，僅得證明被害人丙○○
      、丁○○等之住處於案發當日有失火；而證人丁○○之證
      言，亦僅得證明其於案發時正在熟睡，因聽聞其女丙○○
      大喊失火始起身救火，均不足以證明被告係本件放火之行
      為人。故公訴人憑以認定被告涉嫌放火者，係以目擊證人
      丙○○之指訴為證據。
    (二)證人丙○○雖一再指稱親見被告丟汽油彈等語。惟依其陳
      述，伊於案發當日凌晨5 時40分許，自住處2 樓下樓為小
      孩泡牛奶，從1 樓鐵門之上半部門縫（如93年度偵字第
      8692號卷第37、38頁照片所示）看見被告丟東西，只丟1
      次，丟了就跑，伊用台語喊做什麼，然後就起火，伊就叫
      父母起來滅火等語（見94偵續字第29號卷第20頁、本院94
      年11月16日審理筆錄第2 至4 頁）。是證人丙○○看見縱
      火者時，係於凌晨初醒時，其意識是否完全清楚足以辨認
      縱火者之形貌，已不無疑問。
    (三)又案發時係凌晨5 時40分許，為曙光初露天色微明之時，
      自然光線不佳，而證人丙○○就其看見被告時之室外光線
      如何一節，於偵查中證稱：外面捷運公司施工，所以有燈
      光很亮云云（94偵續字第29號卷第20頁），嗣於本院審理
      時又稱：大門已經亮亮的，太陽已經出來，我沒有注意路
      燈有無打開云云（本院94年11月16日審理筆錄第6 頁），
      前後證詞尚有出入，故案發時證人丙○○大門前之光線如
      何，是否得以使證人丙○○看清縱火者，亦有可疑。此觀
      之台北市政府警察局汐止分局人員至現場採證發現玻璃碎
      片多塊、布條約10條玻璃瓶口有3 只，均已燒燬呈焦黑狀
      ，研判歹徒所係持汽油彈有3 只以上，有該局現場勘察報
      告在卷可按（附本院卷94年12月21日審理筆錄後），惟證
      人丙○○稱僅見到縱火者丟1 個東西等語，益足徵證人丙○○於案發時並未清楚目睹屋外之情形。
    (五)再據證人丙○○稱：案發前與被告很久沒見面了，案發當
      天看到被告丟東西之前，最後一次看到被告是2 、3 年前
      。我走下樓時，側身轉過頭，就從1 樓鐵門之上半部看見
      被告；非看到被告正面，有一點側面，約45度。是證人丙○○於案發前既與被告久未謀面，又非正面與縱火者相對
      ，竟轉頭從鐵門縫中窺見縱火者之側面，一眼即認出係被
      告，亦核與常情有違。
    (四)參以據證人丙○○稱：我從樓梯下來（泡牛奶），飲水機
      就在樓梯的對面，我站的位置和大門相距有一段距離。看
      到被告距離大門沒有很近，差不多和我與大門的距離相同
      等語（本院94年11月16日審理筆錄第6 頁）。經本院當庭
      測量證人丙○○所指其看到被告時所在位置與大門間之距
      離為235 公分，是依證人丙○○所述，其見到被告時，其
      與被告之距離應為，丙○○與大門之距離（235 公分），
      加上被告與大門之距離（約與證人丙○○與大門之距離相
      同），共約470 公分。而證人丙○○患有近視約170 多度
      等情，亦據其陳述甚明（本院94年11月16日審理筆錄第6
      、7 頁），是以其視力欠佳，加之與縱火者之距離長達4
      、5 公尺，衡情應難以明確辨認縱火者之面貌。是證人丙○○所為指認，謬誤可能性甚鉅，尚不得據為認定被告有
      罪之證據。
    (五)又被告於案發前1 天晚上，曾與乙○○等多人一同在大尖
      山及乙○○、丙○○之住處外面飲酒，並與乙○○發生口
      角等事實，雖為被告所自承（本院95年2 月10日審理筆錄
      第5 頁），惟被告堅決否認係因與乙○○口角而挾怨放火
      ，且證人即乙○○、丙○○之母丁○○亦稱：被告跟我們
      沒有仇，乙○○和被告是小時候的玩伴，吵架是常有的事
      情，但是應該不至於那樣（放火）等語（94偵續字第29
      號卷第20頁），足認被告與乙○○係舊識，雖小有爭執，
      惟未有深仇，應不致縱火報復。
    (六)另案發後被告母親有請朋友至丙○○家中與丙○○父親陳
      正利洽談和解之事，及書立和解書等情，固據證人丙○○
      證述明確（本院94年11月16日審理筆錄第14頁），並為被
      告所不否認，惟被告復辯稱：因為證人丙○○等誤以為係
      伊放火，才找朋友去和解等語。按有民刑糾紛之當事人，
      為避免爭訟勞費而尋求私下解決者，所在多有，且被告與
      證人等2 家係舊識，被告為求息事寧人回復舊好而與證人
      等商談和解，亦屬人情之常。況本件和解書不知去向，陳
      正利亦已去世，無法究明和解過程及內容為何，自不得僅
      憑被告曾託人洽談和解即認其有為本件犯行。
    (七)綜上，依公訴人所引證據，均無法證明被告有放火行為，
      被告是否為本件犯行，尚有合理可疑。此外，復查無其他
      任何積極證據足資證明被告有何公訴意旨所指之公共危險
      犯行，自屬不能證明被告犯罪，依照首開說明，應為無罪
      之諭知。
據上論斷，應依刑事訴訟法第301條第1項，判決如主文。
本案經檢察官薛嘉珩到庭執行職務
中    華    民    國    95    年    2     月    27    日
                  刑事第五庭審判長法  官
                                  法  官
                                  法  官
以上正本證明與原本無異。
如不服本判決，應於判決送達後10日內，向本院提出上訴狀。
                            書記官  周霙蘭
中    華    民    國    95    年    3     月    1     日


司法院資訊處製作；財團法人民間司法改革基金會備份。
